【裁判字號】    95,簡上,65
【裁判日期】    951114
【裁判案由】    給付票款
【裁判全文】
臺灣板橋地方法院民事判決              95年度簡上字第65號
上  訴  人  甲○○
                      2樓
訴訟代理人  丙○○
被 上訴 人  乙○○
上列當事人間請求給付票款事件，上訴人對於中華民國94年12月
30日本院板橋簡易庭94年度板簡字第2408號第一審判決提起上訴
，經本院於95年10月31日言詞辯論終結，判決如下：
    主      文
原判決廢棄。
被上訴人在第一審簡易之訴駁回。
第一、二審訴訟費用由被上訴人負擔。
    事實及理由
一、被上訴人起訴主張：被上訴人執有上訴人簽發，以台北國際
    商業銀行鶯歌分行為付款人，發票日為民國（下同）93年7
    月29日，票號：QH0000000 ，面額新臺幣（下同）30萬元之
    支票1 紙（下稱系爭支票），原係被上訴人與上訴人訴訟代
    理人丙○○及其夫葉明吉間有關憲兵司令部工程合作投資獲
    利報酬及償還本金之保證票據，惟因雙方尚有其他投資債權
    存在，故由上訴人將系爭支票發票日由原載之92年7 月29日
    變更為93年7 月29日，做為被上訴人與丙○○夫妻2 人債權
    之概括保證，茲因丙○○夫妻2 人尚有235 萬元債務未償，
    系爭支票經提示後亦未兌現，爰本於票據法律關係請求上訴
    人給付上開票款及自支付命令送達之翌日起至清償日止，按
    年息6%計算之利息。
二、上訴人則以其與被上訴人間並無金錢往來，僅係提供系爭票
    據做為被上訴人與上訴人訴訟代理人丙○○間100 萬元借款
    債務之擔保，該筆債務業經丙○○以發票日各為92年9 月20
    日、92年9 月25日、92年10月2 日，面額均為50萬元，總額
    共計150 萬元之支票3 紙支付並兌現後已清償完畢，惟因被
    上訴人未返還系爭支票，才令被上訴人有機可乘而再執系爭
    支票請求給付。此外，丙○○與被上訴人間並無工程合作關
    係，而是被上訴人向丙○○收取重利，丙○○已對被上訴人
    提出刑事重利告訴並經台灣板橋地方法院檢察署檢察官提起
    公訴在案。本件系爭支票既係100 萬元借款之保證票，而所
    保證之債務業已清償完畢，上訴人再執之請求給付票款並無
    理由等語，資為抗辯。
三、本件原審對於被上訴人之請求，判決被上訴人全部勝訴，並
    依職權宣告假執行，上訴人全部聲明不服，求為廢棄原判決
    ，並駁回被上訴人在第一審之訴；被上訴人則求為判決駁回
    上訴。
四、兩造不予爭執之事實：
    (一)被上訴人執有上訴人簽發以台北國際商業銀行鶯歌分行為
      付款人，發票日為93年7 月29日，票號：QH0000000 ，面
      額30萬元之支票1 紙，經被上訴人於94年6 月30日提示，
      未獲兌現。
    (二)上訴人與被上訴人為上開票據之直接前、後手。
    (三)被上訴人曾收受丙○○交付之發票日分別為92年9 月20日
      、92年9 月25日、92年10月5 日，面額各為50萬元之支票
      3 紙，經兌現得款150 萬元。
五、本件被上訴人主張系爭支票係其與丙○○夫妻2 人間有關工
    程合作投資報酬及本金償還之保證票據，因丙○○夫妻2 人
    尚有235 萬元債務迄未清償，自應負給付票款之責。上訴人
    則抗辯系爭支票係丙○○向被上訴人借款100 萬元之保證票
    據，因該筆借款已清償完畢，被上訴人不得再為給付票款之
    請求。是本件之主要爭執在於系爭支票究係100 萬元借款之
    保證票據，抑或係工程合作投資報酬及償還本金之保證票據
    ，以及系爭支票所擔保之債務是否業已清償完畢，茲審究如
    次：
    (一)系爭支票應係丙○○向被上訴人借款100 萬元之保證票據
      ：
      1.查上訴人抗辯系爭支票為丙○○向被上訴人借款之保證
        票據乙節，被上訴人於原審並未爭執，且被上訴人於95
        年4 月17日本院行準備程序時亦自陳：「是保證票，是
        做為訴外人丙○○向我借款的保證，丙○○尚未清償，
        所我才依照票據關係提起本件訴訟」（見本院卷第13頁
        ），可見上訴人所辯非屬無據，系爭支票為丙○○向被
        上訴人借款之保證票據，堪予認定。
      2.被上訴人嗣雖改稱其與丙○○夫妻2 人有工程合作投資
        關係，系爭支票為工程投資之獲利報酬及本金償還保證
        票據，惟此非僅與被上訴人之前所言不符，亦為上訴人
        訴訟代理人丙○○所否認，且丙○○之夫葉明吉於其對
        被上訴人提出之刑事重利罪告訴案件偵查中亦陳明：與
        被上訴人沒有投資上的協議，純是資金上借度等語綦詳
        ，已據本院調取本院95年度訴字第2220號刑事案卷，核
        閱台灣板橋地方法院檢察署94年度交查字第1050號偵查
        卷宗內95年1 月4 日訊問筆錄無訛，是被上訴人事後翻
        異前詞而為上開主張，洵非可採。
      3.被上訴人固提出被上證3 即台北市中崙高中視聽設備工
        程案成本明細及獲利分配、被上證4 即新店耕莘醫院視
        聽設備工程案成本明細及獲利分配，用以證明其與丙○
        ○夫妻2 人間確有工程合作之關係存在。惟核上開文件
        之內容僅係單純記載工程款項之數額及其計算，並未顯
        示被上訴人為工程投資人或報酬獲利人，且上訴人就此
        辯稱出示上開文件予被上訴人僅是為表徵有償還欠款之
        能力而已，亦非無可能，故被上訴人所提上開文件尚不
        足以證明被上訴人與丙○○夫妻2 人間有工程合作關係
        存在。
    (二)系爭支票所擔保之債務業已清償完畢：
      1.查上訴人抗辯系爭支票所擔保之債務即丙○○向被上訴
        人借款100 萬元債務，業經丙○○以發票日各為92年9
        月20日、92年9 月25日、92年10月2 日，面額均為50萬
        元之支票3 紙支付並兌現後已清償完畢等情，已據其提
        出上揭面額共計150 萬元之支票影本3 紙為證。
      2.被上訴人不爭執確有兌現得款150 萬元之事實，但辯以
        150 萬元係清償另筆債務云云。惟查，被上訴人自陳「
        我與丙○○間沒有借款，都是投資而已」（見本院卷第
        40頁），其又未能證明與丙○○夫妻2 人間有工程合作
        關係存在，復如前述，是被上訴人既無法證明與丙○○
        間有任何工程投資報酬之債務關係存在，復否認與丙○
        ○間有借貸關係，則被上訴人辯稱150 萬元係清償「另
        筆」債務即難認屬有據。
      3.被上訴人雖辯以丙○○交付前揭3 張面額各50萬元支票
        ，有一部分係其早92年4 、5 月間即取得，丙○○卻表
        示借款是在92年6 月20日，二者顯然矛盾，可見丙○○
        所言不實。然丙○○向被上訴人借款時，除須先行交付
        自己簽發之票據外，尚須交付第三人票據做為保證，因
        此丙○○乃先行簽發支票交予被上訴人，之後實際取得
        借款時，再請上訴人簽發系爭支票做為保證，因丙○○
        須於同年9 月始有資金進入，故用以清償借款之前揭3
        紙支票票期分別為92年9 月20日、25日及同年10月2 日
        ，而系爭支票票期則為92年7 月29日，有更改必要，又
        因系爭支票於簽發時日期中之月、日有誤，已有更改，
        因而直接將92年更改為93年等情，已據上訴人訴訟代理
        人丙○○陳明在卷，再參以被上訴人所提被上證1 即丙
        ○○欠款與退票明細內亦詳載每筆款項均有「擔保票據
        」，足認丙○○前揭所言非屬無稽，衡情尚屬可採，是
        以，被上訴人取得面額各50萬元3 紙支票在先，實際交
        付借款在後，與上述之借款模式相符，二者並無矛盾之
        處。
      4.再者，依被上訴人提出之被上證1 即丙○○欠款與退票
        明細所載，被上訴人與丙○○間每筆款項之往來既均有
        「擔保票據」，可見丙○○所提供之擔保票據係按各筆
        往來提供，亦即每筆往來均有其擔保之票據，準此足認
        各擔保票據應僅就每筆單獨之債務為擔保，而非就全部
        債務為概括之擔保。本件系爭支票既為丙○○借款100
        萬元之擔保票據，自僅就該100 萬元借款債務為擔保，
        而丙○○就該債務業已清償150 萬元予被上訴人，自屬
        清償完畢，系爭支票之擔保責任即告免除。被上訴人雖
        主張其對丙○○夫妻2 人另有其他工程投資債權存在，
        系爭支票票期更改後即為其他債務之概括保證，惟此顯
        與被上證1 之記載不符，且被上訴人亦未就此舉證以實
        其說，被上訴人此部分主張洵非可採，故被上證1 所載
        丙○○尚負欠被上訴人2,305,000 元債務，縱令屬實，
        亦與本件系爭支票所擔保之借款100 萬元債務無涉，併
        予敘明。
六、綜上所述，上訴人抗辯系爭支票為丙○○向被上訴人借款10
    0 萬元之保證票據，該100 萬元借款業已清償完畢，為可採
    信，被上訴人之主張則不足採。從而，被上訴人本於票據之
    法律關係，請求上訴人給付票款及自支付命令送達之翌日起
    至清償日止，按年息6%計算之利息，為無理由，不應准許。
    原審判命上訴人給付並依職權為假執行之宣告，自有未洽。
    上訴意旨指摘原判決不當，求予廢棄改判，為有理由。自應
    由本院予以廢棄改判，如主文第2 項所示。
七、本件事證已臻明確，兩造所為之其他主張、陳述並所提之證
    據，暨被上訴人訊問證人葉明吉之聲請，經審酌後，認均與
    本件之結論無礙，且證人葉明吉已於偵查中就被上訴人聲請
    訊問之待證事實陳述綦詳，無訊問之必要，爰不再一一論述
    及訊問，附此敘明。
八、據上論結，本件上訴為有理由，依民事訴訟法第436 條之1
    第3 項、第450 條、第78條、第85條第1 項前段判決如主文
    。
中    華    民    國    95    年    11    月    14    日
                  民事第二庭    審判長法  官  梁宏哲
                                      法  官  陳麗玲
                                      法  官  程怡怡
以上正本證明與原本無異
本判決不得上訴
中    華    民    國    95    年    11    月    14    日
                                      書記官  華海珍


司法院資訊處製作；財團法人民間司法改革基金會備份。
